臺灣高雄地方法院刑事判決　　　　　110年度審交易字第233號
公　訴　人　臺灣高雄地方檢察署檢察官
被　　　告　謝宗憲



上列被告因過失傷害案件，經檢察官提起公訴（110年度偵字第
1373號），因被告於準備程序進行中就被訴事實為有罪之陳述，
經本院裁定改依簡式審判程序審理，判決如下：
    主  文
謝宗憲犯汽車駕駛人行經行人穿越道不依規定讓行人優先通行因
過失傷害人罪，處有期徒刑參月，如易科罰金，以新臺幣壹仟元
折算壹日。
    事實及理由
一、本件被告謝宗憲所犯非死刑、無期徒刑、最輕本刑為3 年以
    上有期徒刑之罪或高等法院管轄第一審案件，其於準備程序
    進行中，就被訴事實為有罪之陳述，經告知簡式審判程序之
    旨，並聽取當事人之意見後，本院認宜進行簡式審判程序，
    爰依刑事訴訟法第273 條之1 第1 項規定，裁定進行簡式審
    判程序。又因改行簡式審判程序之故，依刑事訴訟法第159
    條第2 項之規定，本件不受同法第159 條第1 項傳聞法則之
    限制，合先敘明。
二、本案犯罪事實及證據，除犯罪事實第1 行補充「謝宗憲考領
    有合格之駕駛執照」；證據部分增列「公路監理電子閘門證
    號查詢汽車駕駛人資料」、「高雄市政府交通局車輛行車事
    故鑑定委員會鑑定意見書」及「被告於本院審理時之自白」
    外，其餘均引用檢察官起訴書之記載（如附件）。
三、按汽車行近行人穿越道，遇有行人穿越時，無論有無交通指
    揮人員指揮或號誌指示，均應暫停讓行人先行通過，道路交
    通安全規則第103 條第2 項定有明文。經查，被告於案發當
    時考領有合格之普通小型車駕駛執照，有卷附公路監理電子
    閘門證號查詢汽車駕駛人資料可參（見本院審交易卷第25頁
    ），其對於前揭行車規定自難諉為不知；而依卷附道路交通
    事故調查報告表㈠所載，事發當時天候晴、夜間有照明、柏
    油路面乾燥、無缺陷、無障礙物、視距良好，客觀上並無不
    能注意之情事，被告竟未暫停讓當時正在行人穿越道上行走
    之告訴人許峻嶂先行通過，即貿然駕車左轉，因而撞及告訴
    人，其駕駛行為顯有過失甚明。而本案經送請高雄市政府交
    通局車輛行車事故鑑定委員會鑑定後，亦認為：被告行經行
    人穿越道未暫停讓行人先行通過，為肇事原因；告訴人無肇
    事因素一節，有上開鑑定意見書在卷可參（見本院審交易卷
    第117 至118 頁），而與本院認定之結果相符，亦堪佐證被
    告確有過失。又告訴人因本案車禍受有如起訴書所載之傷勢
    ，則有附件所示之診斷證明書1 紙在卷可憑（見警卷第13頁
    ），足認被告之過失行為與告訴人前揭傷害間，有相當因果
    關係存在，殆無疑義。是以本案事證已臻明確，被告之犯行
    堪以認定，應予依法論科。
四、論罪科刑：
  ㈠按刑法總則之加重，係概括性之規定，所有罪名均一體適用
    ；刑法分則之加重，係就犯罪類型變更之個別犯罪行為予以
    加重，成為另一獨立之罪名。道路交通管理處罰條例第86條
    第1 項關於汽車駕駛人，無駕駛執照駕車、酒醉駕車、吸食
    毒品或迷幻藥駕車、行駛人行道或行經行人穿越道不依規定
    讓行人優先通行，因而致人受傷或死亡，依法應負刑事責任
    者，加重其刑至2 分之1 之規定，係就刑法第276 條、第28
    4 條各罪之基本犯罪類型，對於加害人為汽車（參照道路交
    通管理處罰條例第3 條第8 款規定，包括機車）駕駛人，於
    從事駕駛汽、機車之特定行為時，因具備該條項所定之違規
    情形，因而致人受傷或死亡之特殊行為要件予以加重處罰，
    已就各該罪犯罪類型變更之個別犯罪行為予以加重，而成另
    一獨立之罪名，自屬刑法分則加重之性質。
  ㈡經查本案車禍發生時，告訴人係行走於行人穿越道，業經認
    定如前，被告未暫停讓當時正在行人穿越道上行走之告訴人
    先行通過，即貿然駕車左轉，因而撞及告訴人致其受傷，是
    核被告所為，係犯道路交通管理處罰條例第86條第1 項、刑
    法第284 條前段之汽車駕駛人行經行人穿越道不依規定讓行
    人優先通行因過失傷害人罪，應依道路交通管理處罰條例第
    86條第1 項規定加重其刑。起訴書雖漏論道路交通管理處罰
    條例第86條第1 項之規定，惟此部分業經公訴人當庭補充論
    罪法條（見本院卷第151 頁），併予敘明。又被告在犯罪未
    經有偵查權之機關或公務員發覺以前，主動向據報到場處理
    之員警坦承肇事，自首而願接受裁判一節，有高雄市政府警
    察局道路交通事故肇事人自首情形紀錄表1 紙附卷可稽（見
    警卷第26頁），堪認符合自首之要件，爰依刑法第62條前段
    規定減輕其刑，並依法先加後減之。
  ㈢爰以行為人之責任為基礎，審酌被告因疏失釀成本案車禍事
    故，而使告訴人受有如附件起訴書所示之傷害，所為實可非
    難；惟念其犯後坦承犯行，態度尚可，兼衡其違反注意義務
    之情節、告訴人傷勢程度，以及被告於警詢自述之教育程度
    、經濟狀況（詳見警卷第3 頁）、素行（詳見卷附臺灣高等
    法院被告前案紀錄表）等一切情狀，量處如主文所示之刑，
    並諭知易科罰金之折算標準。
據上論斷，應依刑事訴訟法第273 條之1 第1 項、第299 條第1
項前段，判決如主文。
本案經檢察官丁亦慧提起公訴，檢察官范文欽到庭執行職務。
中    華    民    國   110    年    11    月    29    日
                  刑事第五庭    法  官  林明慧
以上正本證明與原本無異。
如不服本件判決，得自收受送達之日起20日內，向本院提出上訴
狀（須附繕本），上訴於本院管轄之第二審地方法院合議庭。
因疫情而遲誤不變期間，得向法院聲請回復原狀。
中    華    民    國   110    年    11    月    29    日
                                書記官  鄭永媚
附錄本判決所引法條
《道路交通管理處罰條例第86條第1項》
汽車駕駛人，無駕駛執照駕車、酒醉駕車、吸食毒品或迷幻藥駕
車、行駛人行道或行經行人穿越道不依規定讓行人優先通行，因
而致人受傷或死亡，依法應負刑事責任者，加重其刑至2分之1。
《中華民國刑法第284 條》
因過失傷害人者，處1 年以下有期徒刑、拘役或10萬元以下罰金
；致重傷者，處3 年以下有期徒刑、拘役或30萬元以下罰金。
【附件】
臺灣高雄地方檢察署檢察官起訴書
                                     110年度偵字第1373號
    被      告  謝宗憲  男  29歲（民國00年0月00日生）
                        住臺南市○○區○○路000巷00弄00
                          號
                        居臺南市○○區○○路000巷0弄0號
                        國民身分證統一編號：Z000000000號
上被告因過失傷害案件，已經偵查終結，認應提起公訴，茲將犯
罪事實及證據並所犯法條分敘如下：
        犯罪事實
一、謝宗憲於民國109 年4 月18日23時30分許，駕駛車牌號碼00
    00-00 號自小客車，沿高雄市新興區文橫一路由北往南方向
    行駛，其本應注意駕駛汽車行經行人穿越道，遇有行人穿越
    時，應暫停讓行人先行通過，且當時天候晴、夜間有照明、
    柏油路面乾燥、無缺陷、無障礙物、視距良好等情，並無不
    能注意之情形，竟疏於注意及此，行駛至五福二路與文橫二
    路交岔路口，貿然左轉進入五福二路，適有路人許峻嶂沿文
    橫二路東側人行道由南往北行走，謝宗憲駕車撞及許峻嶂，
    致許峻嶂受有封閉性頭部外傷、左腰拉傷、左脛骨平台骨折
    、右膝擦挫傷之傷害。嗣經警到場處理，謝宗憲在場並當場
    承認為肇事人，始悉上情。
二、案經許峻嶂告訴偵辦。
        證據並所犯法條
一、上開犯罪事實，業據被告謝宗憲於偵查中坦承不諱，核與證
    人即告訴人許峻嶂於警詢及偵查中指訴情節相符，並有高雄
    市政府警察局新興分局道路交通事故現場圖、高雄市政府警
    察局交通警察大隊道路交通事故談話紀錄表、道路交通事故
    調查報告表（一）、（二）-1、高雄市政府警察局道路交通
    事故初步分析研判表、道路交通事故肇事人自首情形紀錄表
    、義大醫療財團法人義大醫院診斷證明書各1 份、監視器擷
    取照片3 紙、現場照片7 紙在卷可稽，足認被告自白與事實
    相符，被告犯嫌應堪認定。
二、核被告所為，係犯刑法第284 條前段之過失傷害罪嫌。被告
    於肇事後停留在現場，於偵查犯罪機關知悉犯人前，當場向
    前往處理之員警承認其為肇事者，而自首接受裁判，核與自
    首要件相符，請斟酌是否依刑法第62條規定減輕其刑。
三、依刑事訴訟法第251 條第1 項提起公訴。
    此  致
臺灣高雄地方法院
中    華    民    國   110    年    2     月    23    日
                              檢  察  官  丁亦慧
上正本證明與原本無異
中    華    民    國   110    年    3     月    8     日
                              書  記  官  朱巧安
所犯法條：
刑法第284條
因過失傷害人者，處 1 年以下有期徒刑、拘役或 10 萬元以下罰
金；致重傷者，處 3 年以下有期徒刑、拘役或 30 萬元以下罰金
。